【裁判字號】    97,消債更,166
【裁判日期】    980616
【裁判案由】    更生事件
【裁判全文】
臺灣宜蘭地方法院民事裁定           97年度消債更字第166號
聲請人  即
債  務  人  甲○○
代  理  人  林育鴻律師
上列當事人因消費者債務清理事件聲請更生，本院裁定如下：
    主  文
債務人甲○○自中華民國九十八年六月十九日下午四時起開始更
生程序。
命司法事務官進行本件更生程序。
    理  由
一、按債務人與金融機構協商成立者，不得聲請更生或清算，但
    因不可歸責於己之事由，致履行顯有重大困難者，不在此限
    ；消費者債務清理條例施行前，債務人依金融主管機關協調
    成立之中華民國銀行公會會員辦理消費金融案件無擔保債務
    協商機制與金融機構成立之協議，有因不可歸責於己之事由
    ，致履行顯有重大困難者，亦得聲請更生或清算，消費者債
    務清理條例第151 條第5項、第6項定有明文。另法院開始更
    生程序之裁定，應載明其年、月、日、時，並即時發生效力
    ，又法院裁定開始更生或清算程序後，得命司法事務官進行
    更生或清算程序，必要時得選任律師、會計師或其他適當之
    自然人或法人1 人為監督人或管理人，此亦為消費者債務清
    理條例第45條第1項、第16條第1項所明定。
二、聲請意旨略以：聲請人曾依「中華民國銀行公會會員辦理消
    費金融案件無擔保債務協商機制」與最大債權人日盛國際商
    業銀行股份有限公司（以下簡稱：日盛商銀）協商清償方案
    ，並於民國95年9月達成協商，約定分80期，0％利率，每月
    繳款新臺幣 (下同)15,495 元，以清償債務，惟聲請人協商
    前即已失業，係為減輕利息負擔，始參與債務協商，並同意
    上開清償方案，履約期間多次以保單質借之方式周轉，勉強
    繳交數期協商款後，於96年11月即因無力償還終告毀諾，是
    實有不可歸責於聲請人之事由致履行債務有重大困難，且聲
    請人之無擔保或無優先權之債務總額未逾1,200 萬元，復未
    經法院裁定開始清算程序或宣告破產，為此，爰依法向法院
    聲請准予更生等語。
三、經查：
（一）聲請人前於95年9月2日依「中華民國銀行公會會員辦理消
      費金融案件無擔保債務協商機制」與日盛商銀達成協商，
      約定自95年9月起，分80期，0％利率，每月13,261元之還
      款金額，嗣因第一商業銀行股份有限公司漏未陳報債權，
      聲請人乃又於95 年9月27日與日盛商銀達成協商，約定自
      95年9月起，分80期，0％利率，每月15,495元之還款金額
      ，有協議書2份在卷可參，然聲請人於95年9月協商時，切
      結其每月薪資收入平均為15,000元，此有收入證明切結書
      1份附卷可稽，最終竟達成超出其收入之 15,495元還款金
      額，客觀上顯不合理，亦難以期待，且聲請人於95年協商
      時，消費者債務清理條例尚未完成立法，在別無清理債務
      之途徑下，堪認聲請人所稱：係為減免高額利息，乃不得
      以同意協商等語，應屬實在。另參以聲請人95年之平均薪
      資為19,723元，至96年則降至13,670元，有財政部臺灣省
      北區國稅局95、96年綜合所得稅清單各1 份在卷可考，聲
      請人之收入已明顯下降，亦可認聲請人締約前後之經濟基
      礎已生變動，確有因不可歸責於己之事由，致履行債務有
      重大困難。
（二）聲請人現任職於己○實業石粉廠，每月薪資約為24,000元
      ，有薪資單及勞保局電子閘門查詢作業各1 份在卷可稽，
      其育有3子，長子乙○○於86年5月15日、次子丙○○於87
      年8月1日、三子丁○於92年12月19日出生，均屬受聲請人
      扶養照護之未成年人，且名下均無財產，有戶籍謄本1 份
      及財政部臺灣省北區國稅財產歸屬資料清單3 份在卷可參
      ，依98年度綜合所得稅扶養免稅額，除納稅義務人及其配
      偶、申報受扶養之直系尊親屬年滿70歲者，每人免稅額為
      123,000元外，其餘每人免稅額82,000 元，依此，聲請人
      支出之扶養費用每月平均為10,250元（即82,000元÷12月
      x3 子÷2夫妻平均分攤，元以下四捨五入），再參酌行政
      院主計處公告之98年度最低生活費用，臺灣省地區平均每
      人每月最低生活費為9,829 元，則聲請人每月最低必要開
      支約為 20,079元，聲請人每月24,000元之收入扣除2萬餘
      元之必要開支，僅剩餘約4,000 元，是其目前之收入狀況
      仍不敷清償每月15,495元之還款金額，堪認確有不能清償
      債務之情。
（三）聲請人於86年至90年間，陸續以聲請人、聲請人之配偶戊
      ○○及聲請人之子乙○○、丙○○為被保險人，購買保單
      共9張，惟其中7張保單因未繳保費，業已停效，且聲請人
      自95年8月起陸續以保單借款6,000元（95/8/27）、4,000
      元（95/8/28）、4, 000元（95/8/28）、26,000元（96/1
      /12）、4,000元（96/4/18）及4,000元（96/8/29 ），以
      上有遠雄人壽保險事業股份有限公司於98年3月5日、4 月
      20日陳報狀檢附之保單明細、要保書、借款約定書數份及
      華南商業銀行宜蘭分行98年4月21日華宜存字第0980081號
      函檢附之華南商業銀行存款往來明細表1 份在卷可稽，堪
      認聲請人所陳：協商後，經濟狀況窘困，不得以乃藉由保
      單質借方式周轉等情，應屬實在，益可徵其收入確有不能
      清償債務或依95年協商金額還款之情。
四、綜上，聲請人於95年間與日盛商銀協商時，係為減輕高額利
    息之壓力，乃為超越自己還款能力之協商內容，堪認有因不
    可歸責於己之事由致難於履行協議之情事，依聲請人目前之
    收入狀況及負債總額達百萬元之情，足認有不能清償債務之
    情事。此外，又查無聲請人有消費者債務清理條例第6條第3
    項、第 8條或第46條各款所定應駁回更生聲請之事由存在，
    則債務人聲請更生，應屬有據，爰依消費者債務清理條例第
    45 條第1項、第16條第1項為如主文所示之裁定。
中    華    民    國    98     年    6    月    16    日
                          羅東簡易庭  法  官   楊坤樵
上為正本係照原本作成
本件不得抗告
本裁定已於98年6月19日下午四時公告。
中    華    民    國    98    年    6    月     18    日
                                      書記官   李茂榮


司法院資訊處製作；財團法人民間司法改革基金會備份。
